臺灣高等法院刑事判決　　　　　　　　　　　　　九十一年度上易字第二一五二號
　　上　訴　人　臺灣臺北地方法院檢察署檢察官
　　上　訴　人
　　即　被　告　乙○○
　　被　　　告　甲○○
右上訴人因傷害案件，不服臺灣臺北地方法院九十一年度易字第六八三號，中華民國
九十一年六月二十七日第一審判決（起訴案號：臺灣臺北地方法院檢察署九十年度偵
字第一九四八二號），提起上訴，本院判決如左：
    主  文
上訴駁回。
    事  實
一、甲○○與乙○○係東南旅行社同事，兩人平日即略有齟齬，民國八十九年十一月
    二十九日上午八時三十分許，兩人在台北市○○路「福華飯店」停車場內，因細
    故再生口角爭執，甲○○以手指向乙○○，乙○○順勢揮開甲○○之手，雙方爆
    發衝突，甲○○與乙○○竟各自基於傷害他人身體之犯意，徒手毆打對方，致彭
    添承受有臉部挫傷、兩側眼窩及鼻樑腫脹以及皮下瘀傷、鼻骨骨折、上唇撕裂傷
    之傷害；甲○○受有顏面瘀傷一Ｘ○‧五公分、上唇撕裂傷一‧二Ｘ○‧五Ｘ○
    ‧三公分、下唇擦傷一Ｘ一公分、前胸瘀傷五Ｘ○‧四公分、八Ｘ三公分、後背
    瘀傷九Ｘ三公分、七Ｘ三公分、及右食指瘀傷一Ｘ一公分之傷害。
二、案經被害人乙○○訴由台灣士林地方法院移轉臺灣臺北地方法院檢察署檢察官偵
    查起訴，及被害人甲○○訴由台灣台北地方法院檢察署檢察官偵查起訴。
    理  由
一、有關被告甲○○傷害告訴人乙○○部分：
    訊據被告甲○○坦承於右揭時、地，因細故發生爭執而動手打傷告訴人乙○○，
    核與告訴人乙○○指述情節相符，並經證人即東南旅行社駕駛員葉銘源於偵查中
    證稱目睹被告二人拉扯及告訴人乙○○受傷 (見他字第一一七三號案卷第十三頁
    ) 等情無訛。另證人即東南旅行社協理陳威德於偵查中亦證稱被告甲○○及告訴
    人乙○○於打完架後，曾至公司要求其主持公道，其親見告訴人乙○○受傷等情
    屬實 (見他字第一一七三號案卷第十二頁反面) ，此外，復有告訴人乙○○提出
    之馬偕紀念醫院八九九六九號診斷證明書附卷可佐，被告甲○○之傷害犯行事證
    明確，洵堪認定。
二、有關上訴人即被告乙○○傷害告訴人甲○○部分：
    訊據被告乙○○矢口否認動手打傷告訴人甲○○而有何傷害犯行，辯稱：是甲○
    ○先動手，其所為係出於防衛云云，惟查：
    (一)被告乙○○右揭傷害犯行，業據告訴人甲○○指述綦詳，核與證人葉銘源結稱
      被告二人有拉扯，及證人陳威德證稱目睹告訴人甲○○受傷之情節相符，此外
      告訴人甲○○受傷之事實，亦有台北市立和平醫院診字第八九一一三三０九號
      診斷書附卷可稽。
    (二)正當防衛必須對於現在不法之侵害始得為之，侵害業已過去，即無正當防衛可
      言。彼此互毆，必以一方初無傷人之行為，因排除對方不法之侵害而加以還擊
      ，始得以正當防衛論。故侵害已過去後之報復行為，與無從分別何方為不法侵
      害之互毆行為，均不得主張防衛權。被告乙○○於原審審理時表示無證據足資
      證明係告訴人甲○○先行動手，依卷證資料亦無法認定被告乙○○無傷人之行
      為，而係為排除告訴人甲○○不法之侵害而加以還擊，是本件被告乙○○並無
      正當防衛問題。且告訴人甲○○指稱其與被告乙○○互毆，本欲罷手，被告乙
      ○○仍從背後攻擊，致其背部受傷，細繹告訴人甲○○所受傷勢包含後背瘀傷
      九Ｘ三公分、七Ｘ三公分，若果被告乙○○僅係單純防衛，而無互毆、拉扯行
      為，告訴人甲○○應無背部受傷之理。是以，被告乙○○自稱並無何等傷害犯
      行，所為係出於防衛之辯詞委無可取，其前揭犯行，洵堪認定。
三、核被告甲○○、乙○○二人所為，均係犯刑法第二百七十七條第一項之傷害罪。
    原審審酌被告二人之品行、犯罪之動機、目的、手段、犯罪時所受之刺激、被害
    人所受傷害程度及犯罪後之態度等一切情狀，分別量處拘役二十日，並均諭知易
    科罰金之折算標準。經核認事用法及量刑均無不當，檢察官上訴主張甲○○部分
    原審量刑過輕，被告乙○○上訴否認犯罪，均無理由，其等之上訴，均應駁回。
據上論斷，應依刑事訴訟法第三百六十八條，判決如主文。
本案經檢察官謝英民到庭執行職務。
中      華      民      國      九十一      年     九     月    十九    日
                              臺灣高等法院刑事第五庭
                                  審判長法  官  曾  德  水
                                        法  官  趙  功  恆
法  官  蘇  素  娥
右正本證明與原本無異。
不得上訴。
                                        書記官  葉  國  乾
中      華      民      國      九十一      年     九     月    十九    日
附錄    本判決論罪科刑法條：
刑法第二百七十七條第一項：傷害人之身體或健康者，處三年以下有期徒刑、拘役或
一仟元以下罰金。
